【裁判字號】    98,訴,2657
【裁判日期】    981230
【裁判案由】    毒品危害防制條例
【裁判全文】
臺灣板橋地方法院刑事判決              98年度訴字第2657號
公  訴  人  臺灣板橋地方法院檢察署檢察官
被      告  甲○○
選任辯護人  吳文升律師
上列被告因毒品危害防制條例案件，經檢察官提起公訴（98年度
偵字第14576 號），本院判決如下：
    主  文
甲○○共同販賣第二級毒品，處有期徒刑肆年貳月，販賣毒品所
得財物新臺幣壹仟元與丁○○連帶沒收，如全部或一部不能沒收
時，以其與丁○○之財產連帶抵償之。
    事  實
一、甲○○、丁○○均明知甲基安非他命係毒品危害防制條例所
    管制之第二級毒品，不得販賣，竟共同基於販賣第二級毒品
    甲基安非他命以牟利之犯意聯絡，於民國九十六年九月二十
    六日晚上十時四十二分二十九秒許，經甲○○（綽號「小烏
    龜」）以門號0000000000號行動電話與乙○○（
    綽號「瓜皮」）所使用之（○二）00000000號市內
    電話聯繫，雙方於電話中約定買賣甲基安非他命之條件後，
    再由丁○○（綽號「小龍」）於同日晚間十一時許，前往臺
    北縣中和市○○路三九號「彰和國中」前，出售並同時交付
    零點三公克之甲基安非他命予乙○○，乙○○則於九十六年
    九月二十八日凌晨零時許在上址將前揭購買甲基安非他命之
    價款新臺幣（下同）一千元交予甲○○。嗣乙○○、丁○○
    因另案為警查獲，依渠等之供述而循線查獲上情。
二、案經臺灣高等法院檢察署函送臺灣板橋地方法院檢察署檢察
    官偵查起訴。
    理  由
壹、程序方面：
一、按被告以外之人於審判外之言詞或書面陳述，除法律規定者
    外，不得作為證據，刑事訴訟法第一百五十九條第一項定有
    明文。查證人乙○○於警詢時所為之陳述，均係被告以外之
    人於審判外之陳述而屬傳聞證據，且經被告辯護人於本院準
    備程序及審理時聲明異議表示爭執證據能力，而該證人於警
    詢之證述，因與刑事訴訟法第一百五十九條之一至之五所規
    定傳聞法則例外之情形不符，是其於警詢時之陳述，即無證
    據能力。
二、本件認定事實所引用之其他卷證資料，並無證據證明係公務
    員違背法定程序所取得，又檢察官、被告及其辯護人於本院
    準備程序及審判期日時均表示同意作為證據而不予爭執，且
    迄至言詞辯論終結前亦未再聲明異議，依刑事訴訟法第一百
    五十九條之五第一項之規定，本件認定事實所引用之證據，
    縱屬傳聞證據而不符刑事訴訟法第一百五十九條之一至第一
    百五十九條之四之規定者，仍均有證據能力。
貳、實體方面：
一、訊據被告甲○○固坦承於前揭時地以電話聯絡乙○○，並委
    請丁○○拿甲基安非他命予乙○○等請不諱，惟矢口否認有
    何販賣第二級毒品甲基安非他命之犯行，辯稱：丁○○交付
    予乙○○之甲基安非他命係丁○○所有，並非伊提供，且伊
    未向乙○○收取毒品代價云云。惟查：
（一）被告甲○○綽號為「小烏龜」，曾於前揭時間以門號00
      00000000號行動電話與乙○○聯絡甲基安非他命
      交易事宜，同日由丁○○交付甲基安非他命予乙○○，隔
      日再由乙○○交付一千元予被告等情，業經被告於本院審
      理中自承：伊綽號為「小烏龜」，於前揭時間以電話與乙○○聯絡，並請丁○○拿甲基安非他命給乙○○等語在卷
      ，並經證人乙○○於檢察官偵訊時具結證述：伊綽號為「
      瓜皮」，曾於九十六年九月二十六日晚上十時許以（○二
      ）00000000號市內電話與「小烏龜」聯絡，以一
      千元向「小烏龜」購買零點三公克甲基安非他命，當晚十
      一時許由綽號「小龍」之丁○○拿甲基安非他命到彰和國
      中門口交予伊，積欠的購毒代價一千元是隔了二天後晚間
      十二時許，在彰和國中附近交給「小烏龜」；因為之前在
      電話時就講得很清楚，所以丁○○交毒品給伊時，雙方都
      知道，不用多講等語、於本院另案審理中具結證稱：九十
      六年九月二十六日伊打電話給「小烏龜」說伊要用毒品，
      「小烏龜」說他沒空，他那邊現在沒有，伊請「小烏龜」
      幫伊拿，「小烏龜」說會叫「小龍」拿給伊，在電話中有
      跟「小烏龜」談買一千元甲基安非他命，地點在漳和國中
      ，後來就由丁○○拿一只約五平方公分之小紙袋包裹甲基
      安非他命予伊，當天伊沒有拿錢給丁○○，隔天凌晨在漳
      和國中直接拿一千元給「小烏龜」等語明確（見九十八年
      度偵字第一四五七六號偵查卷第二十三頁正、背面、第二
      十九頁至第三十一頁）。
（二）另被告甲○○（下稱A ）所使用之0000000000
      號行動電話於九十六年九月二十六日晚上十時四十二分二
      十九秒與證人乙○○（下稱B ）所使用之（○二）000
      00000號市內電話有下列對話內容：
      Ａ：「喂『瓜皮』喔，我叫小龍拿過去給你好嗎？」
      Ｂ：「好啊，可以啊。」
      Ａ：「小龍你知道嗎？」
      Ｂ：「不知道。」
      Ａ：「嗯，你看過啦。」
      Ｂ：「那我跟他講地方。」
      Ａ：「沒有，我叫他到彰和國中。」
      Ｂ：「現在嗎？」
      Ａ：「我給他你的電話，他幫我送過去。」
      Ｂ：「好。」
      Ａ：「啊，你錢拿給他。」
      Ｂ：「好。」
      亦有保安警察第三總隊第一大隊譯文表一份在卷可佐（見
      上開偵查卷第十之一頁）。核與證人乙○○前揭偵、審程
      序中所證述被告甲○○就本次販賣甲基安非他命之金額、
      交易時間、地點等節，已與乙○○有所約定，並由丁○○
      將約定之甲基安非他命交付證人乙○○等情，互核一致，
      是證人乙○○前開證詞，應與事實相符，而堪採信。反觀
      被告甲○○先於偵查中陳稱忘記有無使用0000000
      000號行動電話、不認識「瓜皮」或乙○○、沒有於九
      十六年九月二十六日晚上十時許叫「小龍」拿甲基安非他
      命予乙○○云云，嗣於本院準備程序中改供稱：乙○○打
      電話請伊幫忙調甲基安非他命，因伊當時沒有毒品，遂請
      乙○○自行與丁○○聯絡云云，於本院審理中再翻稱：乙○○打電話給伊，伊自己沒有毒品，但知道丁○○有，才
      請丁○○拿甲基安非他命予乙○○，毒品係丁○○的云云
      ，不僅先後供述矛盾，且與上開監聽譯文內容顯不相符，
      自難遽採。
（三）另案被告丁○○先於另案檢察官偵訊時具結證稱：九十六
      年十一月中甲○○來伊住處，拿一包紙袋給伊，要伊於指
      定時、地，將該包物品拿給某成年男子，依伊之前購買毒
      品之經驗，該物應該是毒品云云；嗣於本院另案審理中供
      稱：伊於九十六年九月二十六日至甲○○位在中和市○○
      路住處找甲○○，後來伊要回永和中正路住處時，甲○○
      請伊順路將一包東西拿給乙○○；甲○○交給伊一個袋子
      ，要伊拿給乙○○，沒有說要收錢，只叫伊拿給乙○○即
      可云云；於臺灣高等法院審理中供稱：是甲○○叫伊順路
      拿東西去給乙○○，伊猜想該物是毒品，但沒有收錢云云
      ；伊確實有幫甲○○拿一包東西給乙○○，伊知道裏面是
      甲基安非他命，但不知道他們有販賣行為，伊係剛好順路
      回家順便拿給乙○○，沒有向乙○○收錢云云（見九十七
      年度偵字第三六○號偵查卷第四十九頁、本院九十七年度
      訴字第五三四號卷第四十二頁、臺灣高等法院九十七年度
      上訴第四四六四號卷第三十一頁背面、第九十二頁、臺灣
      高等法院九十八年度上更〔一〕字第一○三號卷第五十四
      頁、第五十五頁），綜觀另案被告丁○○於另案歷次偵、
      審程序中所為供述，就是否知悉交付給乙○○之物品為甲
      基安非他命、與甲○○間有無販賣甲基安非他命之犯意聯
      絡等情，或有避重就輕之情形，然就上開交付乙○○之甲
      基安非他命係甲○○所提供一節，則始終供述一致，從未
      提及上開甲基安非他命係伊自身所有。則其嗣於本院審理
      中一改前詞，具結證稱：被告甲○○九十六年九月二十六
      日晚上以電話與伊聯絡，請伊拿一點甲基安非他命至彰和
      國中給乙○○，伊就於當晚十一時許將自己身上所剩餘重
      量約零點二、零點三公克之甲基安非他命拿到彰和國中交
      予乙○○，被告並未說要收錢，乙○○也未給付價款予伊
      ；當天伊沒有與被告碰面，因為被告當時所在離伊很遠，
      伊住在臺北縣中和市○○路附近，離漳和國中比較近，所
      以才由伊拿甲基安非他命給乙○○云云（見本院卷第八十
      四頁背面至第八十六頁），前後所述迥異，已屬有疑。參
      諸前揭譯文表所示，被告甲○○於九十六年九月二十六日
      晚上十時十四分四十八秒至同日晚上十時四十五分二十秒
      間，其所使用門號基地台位置均在臺北縣永和市地區，此
      與證人丁○○於本院審理中所證述：被告甲○○當時離臺
      北縣中和市很遠，始要伊送甲基安非他命予乙○○云云，
      顯有未合，反與丁○○於另案歷次偵審程序中所稱當天有
      與被告甲○○見面，由甲○○交付甲基安非他命予伊送至
      彰和國中給乙○○等情，較為相近，益徵證人丁○○於本
      院審理中所為證述，誠非實在。
（四）證人丁○○、乙○○二人互不相識，交付毒品當天係第一
      次見面，且乙○○未交付毒品價款予丁○○一情，業據二
      證人分別證述明確（見九十八年度偵字第一四五七六號偵
      查卷第二十三頁背面、二十九頁至第三十一頁、本院卷第
      八十四頁背面至第八十六頁），並有前揭譯文所示內容（
      A 〔甲○○〕：「小龍你知道嗎？」；B 〔乙○○〕：「
      不知道」）在卷可資佐證。又甲基安非他命毒品之價格不
      低，且取得不易，證人丁○○倘無利可圖，豈有甘冒販賣
      、轉讓毒品等罪為警查緝之風險，僅憑被告甲○○一通電
      話，即將自己所有之甲基安非他命平白轉送毫無交情者，
      不收分文之理？再者，被告甲○○若無毒品可資販賣圖利
      ，遇友人向己調用毒品，大可表明自己並無毒品，又何需
      積極轉尋他人調度毒品、聯絡送交毒品之時間、地點，並
      回覆足以表示毒品係被告甲○○所提供，而由「小龍」送
      交，且該等毒品係有償交易等意旨之「我叫小龍拿過去給
      你好嗎？」、「他幫我送過去」、「你錢拿給他」等語（
      見前揭譯文表）？綜上各端，均足見丁○○所交付予乙○○之甲基安非他命應係被告甲○○所提供，且丁○○對證
      人乙○○將另行支付購買毒品價金予被告甲○○一情，亦
      屬知情。從而，被告甲○○與丁○○共同基於營利之意思
      聯絡，販賣甲基安非他命予證人乙○○之事實，堪可認定
      。證人丁○○於本院所為證述，應屬附和、迴護被告甲○○之詞，洵難採為有利被告之認定，被告前開辯解，俱屬
      臨訟飾詞，委無足取。證人丁○○於本院審理中所為證言
      另涉及偽證罪嫌，應由檢察官另行偵辦。至被告及其辯護
      人向本院聲請傳喚證人丙○○、乙○○，惟經本院於審理
      期日傳喚、拘提該證人均未到庭，且查無在監在押，足見
      上開二證人現已所在不明，客觀上難以進行交互詰問程序
      ，又證人乙○○業於另案偵、審程序中到庭具結證述在案
      ，而本院依卷內積極證據資料既已足資認定被告前揭犯罪
      事實，故認已無再續為傳喚之必要，附此敘明。
二、被告行為後，毒品危害防制條例於九十八年五月二十日修正
    公布，現並已施行（按：實務見解上有認應自九十八年五月
    二十二日施行，有認應自九十八年十一月二十日施行。但無
    論採用何說，上開條例之修正現均已施行）。按行為後法律
    有變更者，適用行為時之法律，但行為後之法律有利於行為
    人者，適用最有利於行為人之法律，現行刑法第二條第一項
    定有明文。經查，修正前毒品危害防制條例第四條第二項販
    賣第二級毒品罪之法定刑為「無期徒刑或七年以上有期徒刑
    ，得併科新臺幣七百萬元以下罰金」；惟修正後毒品危害防
    制條例第四條第二項販賣第二級毒品罪之法定刑則為「無期
    徒刑或七年以上有期徒刑，得併科新臺幣一千萬元以下罰金
    」。是修正後規定業已將販賣第二級毒品罪得併科之罰金最
    高額提高至一千萬元，經比較新舊法結果，自以修正前之規
    定對被告有利。
三、核被告甲○○所為，係犯修正前毒品危害防制條例第四條第
    第二項之販賣第二級毒品罪。被告持有所欲販賣之毒品，復
    進而著手販賣，其持有毒品之低度行為，為販賣毒品之高度
    行為所吸收，不另論罪。另案固認丁○○係犯運輸第二級毒
    品罪（見臺灣高等法院九十八年度上更〔一〕字第一○三號
    刑事判決）在案，惟按毒品危害防制條例第四條所稱之「運
    輸」毒品，係指轉運輸送毒品而言，固不以國外輸入國內或
    國內輸出國外者為限，其在國內運送者，亦屬之，且不以為
    他人輸送為必要，即為自己輸送者，亦包括在內。又該法條
    所稱之運輸，係指單純運輸毒品並無他項目的者而言，若係
    意圖營利基於販賣毒品目的之犯意，於國內甲地販入後，所
    從事於運送至國內乙地出售之行為，應認該搬運輸送毒品之
    行為，包含於販賣行為之內，仍僅成立販賣毒品之罪（最高
    法院二十四年上字第一六七三號判例、九十七年台上字第一
    二四九號判決意旨參照）。另案被告丁○○既與本件被告甲○○共同基於販賣第二級毒品甲基安非他命以牟利之犯意聯
    絡，且丁○○已參與交付毒品之販賣毒品構成要件行為，已
    如前述，所為自係犯販賣第二級毒品罪至明，是本件被告甲○○與丁○○二人就本件販賣第二級毒品犯行，具有犯意聯
    絡及行為分擔，為共同正犯。爰審酌被告販賣甲基安非他命
    為警查獲之次數、數量、所得金額均非甚多，與多次大量出
    售賺取巨額價差者，尚屬有別，其因而觸犯法定刑為無期徒
    刑或七年以上有期徒刑之重典，有法重情輕堪予憫恕之情形
    ，爰依刑法第五十九條之規定，均予以減輕其刑。又被告正
    值青壯，本應依循正軌賺取財物，詎其不思此為，竟視政府
    反毒政策及宣導如無物，與丁○○共同意圖營利而販賣第二
    級毒品，對國民健康所生危害至鉅，兼衡其本次販賣毒品之
    數量、所得金額均屬有限，及其一再否認犯行，犯後態度非
    佳、犯罪動機、目的、手段、智識程度等一切情狀，酌情量
    處如主文所示之刑，以資懲儆。
四、按毒品危害防制條例第十九條第一項關於沒收之規定，係採
    義務沒收主義。販賣毒品所得之金錢，如能認定確係販賣毒
    品所得之款項，均應宣告沒收，不以當場搜獲扣押者為限（
    最高法院九十三年度台上字第二六七○號判決意旨參照），
    是販賣毒品所得之金錢，無論已否扣案，如仍屬存在，即應
    依法沒收。被告販賣甲基安非他命之所得現金二千元，為被
    告販賣毒品所得之財物，雖未扣案，仍應依毒品危害防制條
    第十九條第一項之規定宣告與共犯丁○○連帶沒收，如全部
    或一部不能沒收時，以被告及共犯丁○○之財產連帶抵償之
    。至被告所使用供本件販賣毒品所用之門號0000000
    000號行動電話一具（含SIM 卡），被告於本院審理中供
    稱：均係向友人借用，非伊所有等語在卷，且經查該門號之
    申登人亦非被告本人，此有和信電訊股份有限公司查詢結果
    一份附卷可按（見本院卷第二十四頁、第二十五頁），此外
    復無其他證據足證上開行動電話及門號係被告所有，且非違
    禁物，爰不予宣告沒收，附此敘明。
據上論斷，應依刑事訴訟法第二百九十九條第一項前段，修正前
毒品危害防制條例第四條第二項、毒品危害防制條例第十九條第
一項，刑法第二條第一項前段、第十一條前段、第二十八條、第
五十九條，判決如主文。
本案經檢察官蘇逸修到庭執行職務。
中    華    民    國    98    年    12    月    30    日
                刑事第八庭    審判長法  官  陳  鴻  清
                                    法  官  朱  嘉  川
                                    法  官  劉  安  榕
以上正本證明與原本無異。
如不服本判決，應於判決送達後10日內敘明上訴理由，向本院提
出上訴書狀（應附繕本），上訴於臺灣高等法院；未敘述上訴理
由者，應於上訴期間屆滿後20日內向本院補提理由書（均須按他
造當事人之人數附繕本），切勿逕送上級法院。
                                    書記官  陳  盈  真
中    華    民    國    99    年    1     月    7     日
附錄本案論罪科刑法條全文：
修正前毒品危害防制條例第4條
製造、運輸、販賣第一級毒品者，處死刑或無期徒刑；處無期徒
刑者，得併科新臺幣1 千萬元以下罰金。
製造、運輸、販賣第二級毒品者，處無期徒刑或7 年以上有期徒
刑，得併科新臺幣7 百萬元以下罰金。
製造、運輸、販賣第三級毒品者，處5 年以上有期徒刑，得併科
新臺幣5 百萬元以下罰金。
製造、運輸、販賣第四級毒品者，處3 年以上10年以下有期徒刑
，得併科新臺幣3 百萬元以下罰金。
製造、運輸、販賣專供製造或施用毒品之器具者，處1 年以上7
年以下有期徒刑，得併科新臺幣1 百萬元以下罰金。
前五項之未遂犯罰之。

司法院資訊處製作；財團法人民間司法改革基金會備份。
